【裁判字號】    95,訴,778
【裁判日期】    950927
【裁判案由】    毒品危害防制條例
【裁判全文】
臺灣士林地方法院刑事判決               95年度訴字第778號
公  訴  人  臺灣士林地方法院檢察署檢察官
被      告  甲○○
                    （另案在臺灣臺北監獄執行中）
上列被告因違反毒品危害防制條例案件，經檢察官提起公訴（95
年度毒偵字第757 號、第858 號），而被告於準備程序中就被訴
事實為有罪之陳述，經合議庭裁定由受命法官獨任進行簡式審判
程序，並判決如下：
    主  文
甲○○連續施用第一級毒品，累犯，處有期徒刑拾月。
    事實及理由
一、本件犯罪事實及證據，除事實部分補充：「甲○○施用海洛
    因之頻率約為每2~3 天1 次。」另證據部分補充以「被告於
    本院訊問時之自白」為證據，其餘均引用檢察官起訴書之記
    載（如附件）。
二、應適用之法條及簡要說明：
  (一)核被告甲○○所為，係犯毒品危害防制條例第10條第1 項之
    施用第一級毒品罪。其施用第一級毒品海洛因必先持有之，
    惟其持有之低度行為，為施用之高度行為所吸收，不另論罪
    。
  (二)被告先後多次施用第一級毒品之犯行，時間緊接，手法相同
    ，所犯為構成要件相同之罪，顯係基於概括犯意為之，依民
    國94年1 月7 日修正同年2 月2 日公布自95年7 月1 日起施
    行前之刑法（以下本次修正前之刑法簡稱為修正前刑法，本
    次修正後之刑法簡稱修正後刑法）第56條規定為連續犯（現
    已刪除）。
  (三)被告有如犯罪事實項下所示之前科紀錄（見附件起訴書），
    此有臺灣高等法院被告前案紀錄表1 份附卷可稽，其於有期
    徒刑執行完畢後5 年內，故意再犯本案有期徒刑以上之罪，
    無論依修正前刑法第47條，或依修正後刑法第47條第1 項，
    均構成累犯。
  (四)按行為後法律有變更者，適用行為時之法律。但行為後之法
    律有利於行為人者，適用最有利於行為人之法律，修正後刑
    法第2 條第1 項前段及但書定有明文，其立法目的在貫徹「
    罪刑法定主義」及「法律不溯及既往」原則，亦即原則上禁
    止引用行為人行為時不存在之法律對於被告論罪科刑，僅事
    後之法律變更有利於行為人時，始例外適用最有利之法律，
    為「從舊從輕」之比較。經查：
    (1)被告行為時，修正前刑法第56條規定：「連續數行為而犯
      同一之罪名者，以一罪論。但得加重其刑至二分之一。」
      ，前開連續犯規定，業於94年1 月7 日修正刪除，並於95
      年7 月1 日施行，此刪除雖非犯罪構成要件之變更，但顯
      已影響行為人刑罰之法律效果，自屬法律有變更。按連續
      犯本質上應屬數罪，僅係基於訴訟經濟或責任吸收原則之
      考量，而論以一罪，並加重其刑至二分之一。刑法修正後
      將連續犯規定刪除，致修正後刑法已無連續犯規定可資適
      用，本件原連續數行為，須以數罪併罰。修正前後，就被
      告之行為，顯有一次評價與多次評價之別，自應以修正前
      之規定，較有利於被告。
    (2)被告行為時，修正前刑法第47條規定：「受有期徒刑之執
      行完畢，或受有期徒刑或有期徒刑一部之執行而赦免後，
      5 年以內再犯有期徒刑以上之罪者，為累犯，加重本刑至
      二分之一。」被告行為後，修正後刑法將累犯之成立，限
      制以故意再犯者為限，並改列於第47條第1 項。另修正後
      刑法配合第98條第2 項增訂強制工作處分與刑罰之執行效
      果得以互代之規定，於第47條第2 項增列擬制累犯規定，
      又將修正前刑法第49條關於「依軍法」受裁判者不適用累
      犯之規定刪除，至累犯加重本刑至二分之一之法律效果則
      維持不變，其罪刑之實質內容及條文項次均有變動，科刑
      規範已有變更，亦有修正後刑法第2 條第1 項之適用。而
      就抽象而言，前開法律變更，將累犯之成立，限於故意再
      犯，排除過失再犯，對於犯罪行為人較為有利，但擬制累
      犯之增訂及「依軍法」受裁判者不適用累犯規定之刪除，
      則對於行為人較為不利。
    (3)綜合比較被告行為後之前開法律變更，其中累犯規定變更
      ，因被告為故意犯罪，無論依修正前刑法第47條或修正後
      刑法第47條第1 項規定，均構成累犯，且本案與修正後刑
      法擬制累犯規定之增訂及「受軍法」裁判者不適用累犯規
      定之刪除尚無關涉，亦無有利不利之別。而修正後刑法刪
      除連續犯規定，由一次評價改為多次評價，對於被告顯然
      較為不利。故本案經綜合比較後，自應依修正後刑法第2
      條第1 項前段，適用被告行為時之法律：即依毒品危害防
      制條例第10條第1 項，論罪科刑，並依修正前刑法第56條
      規定，以被告係連續犯而論以一罪，並加重其刑，再依修
      正前刑法第47條累犯規定，遞加重其刑。
  (五)爰審酌被告前已有施用毒品之紀錄，仍無法戒除毒癮，又施
    用第一級毒品戕害身心，施用之期間長達4 月有餘，犯罪後
    坦承犯行，態度良好，併其品行、智識程度、生活狀況等一
    切情狀，量處如主文所示之刑。至被告所有供本案犯罪所用
    之注射針筒並未扣案，被告又供稱已經丟棄，復查證據證明
    並未滅失，為免將來執行之困難，爰不為沒收之宣告，附此
    敘明。
  (六)依刑事訴訟法第273 條之1 第1 項、第310 條之2 、第454
    條、第299 條第1 項前段，毒品危害防制條例第10條第1 項
    ，修正後刑法第2 條第1 項前段、第11條前段、修正前刑法
    第56條、第47條，判決如主文。
四、如不服本判決，應於判決送達後10日內，向本院提出上訴狀
    。
本案經檢察官黃德松到庭執行職務。
中    華    民    國    95    年    9     月    27    日
                  刑事第三庭法  官  周群翔
以上正本證明與原本無異。
                            書記官  劉育君
中    華    民    國    95    年    9     月    27    日
附錄本案論罪科刑法條全文：
毒品危害防制條例第10條
施用第一級毒品者，處6 月以上5 年以下有期徒刑。
施用第二級毒品者，處3 年以下有期徒刑。


司法院資訊處製作；財團法人民間司法改革基金會備份。
